【裁判字號】    90,上易,715
【裁判日期】    900112
【裁判案由】    竊盜
【裁判全文】
臺灣高等法院臺中分院刑事判決          民國九十年度上易字第七一五號
    上  訴  人
    即  被  告  乙○○
    輔  佐  人  丙○○
右上訴人因竊盜案件，不服臺灣南投地方法院中華民國九十年一月十二日第一審判決
（民國八十九年度易字第八三一號，起訴案號：臺灣南投地方法院檢察署民國八十九
年度偵字第二八○八號），提起上訴，本院判決如左：
    主    文
原判決撤銷。
乙○○竊盜，累犯，處拘役伍拾日，如易科罰金，以參佰元折算壹日。
    事    實
一、乙○○曾因違反肅清煙毒條例等案件，經臺灣南投地方法院判處有期徒刑三年二
    月，甫於民國（下同）八十七年十二月六日執行完畢；詎仍不知悔改，除另犯毒
    品案件（另由臺灣南投地方法院檢察署分案偵查送戒治中）外，復意圖為自己不
    法之所有，於八十九年七月二十日左右，利用前往南投縣仁愛鄉南豐村松原巷十
    二號拜訪友人甲○○之機會，趁其不注意之際，竊取甲○○之身分證一張後，並
    將甲○○身分證上之相片予以割毀撕下；嗣於同年月二十四日十二時許，因警方
    另案執行拘捕時，自乙○○上開住處當場扣得業已遭其割毀相片之甲○○身分證
    一張（已發還）。
二、案經南投縣警察局仁愛分局報請台灣南投地方法院檢察署檢察官偵查起訴。
    理    由
一、訊據上訴人即被告乙○○矢口否認涉有右揭犯行，辯稱：伊那段時間沒有去甲○
    ○家，該甲○○之身分證不是伊偷的，是伊在回家路上撿到的，身分證上的相片
    ，撿到時已經快要掉下，只是不小心被伊碰到才掉下來云云。惟查，被告乙○○
    初於警訊時供稱：甲○○之身分證係伊於八十九年七月二十二日在伊家門前拾獲
    的（見八十九年八月四日警訊筆錄）；但於檢察官訊問時改稱：係因甲○○欠伊
    一千元，故甲○○將身分證拿給伊抵押（見八十九年八月二十九日偵訊筆錄）；
    再於八十九年九月一日檢察官偵訊時則辯稱：甲○○的身分證伊是在伊家門口撿
    到的云云；而另於原審法院審理時供稱：伊沒有偷甲○○的身分證，是在伊家附
    近撿到的等語（見同院八十九年十二月二十九日審理筆錄）。被告乙○○對於如
    何取得甲○○身分證之經過，前後供述不一，顯有不實之處。次查，被告曾於八
    十九年七月二十日左右到過被害人甲○○住處，且被害人甲○○亦未如被告所辯
    ，係因欠被告錢，才將該身分證抵押給被告，業據被害人甲○○於檢察官偵訊時
    供稱：被告乙○○於八十九年七月二十日左右有至伊家找伊，伊並沒有欠被告錢
    ，也沒有拿身分證給被告抵押等語無誤（見八十九年十月十八日偵訊筆錄）。足
    見被告所稱伊在那段時間並沒有去甲○○家，且該身分證係甲○○拿給伊作為抵
    押之用云云，顯與事實不符，不足採信。再查，被害人甲○○之身分證係在家中
    失竊，業據被害人甲○○於八十九年十月十八日檢察官訊問時供述稱：當時被告
    進入伊住處時，伊並沒有反對，伊的身分證確實是放在家中遺失的等語；是被告
    供稱該身分證係伊在伊家門前拾獲的，亦與事實不合。且被告乙○○與被害人甲
    ○○係鄰居關係，業據被害人甲○○於警訊中供述屬實，而被告拾得甲○○遺失
    之身分證理應歸還甲○○，惟被告非但未將該身分證歸還甲○○，甚誑稱因撿到
    該身分證時，伊正在戒毒，伊身體沒有力氣動，很不舒服，所以才沒有歸還云云
    ，此顯與常理不合；再者，該身分證經原審法院當庭勘驗，身分證上相片位置，
    係明顯遭人以刀片割開後撕下（參原審法院八十九年十二月二十九日審理筆錄）
    ，被告辯稱身分證上的照片，撿到時已經快掉下來，只是不小心被伊碰到才掉下
    來的云云，難以採信。末查，被告乙○○於檢察官初次偵訊時即坦承其竊取甲○
    ○身分證犯行（見八十九年八月二十九日偵訊筆錄），嗣後雖反覆其詞辯稱係撿
    到或是甲○○欠伊錢抵押給伊的云云，然依上述各情節以觀，其嗣後所辯顯係事
    後卸責之詞，不足採信。此外，復有贓物保管領據乙紙在卷可憑，事證明確，其
    竊盜犯行，洵堪認定。
二、核上訴人即被告乙○○所為係犯刑法第三百二十條第一項之普通竊盜罪。查被告
    曾因違反肅清煙毒條例等案件，經原審法院判處有期徒刑三年二月確定，甫於八
    十七年十二月六日執行完畢，有台灣南投地方法院檢察署刑案資料查註紀錄表及
    台灣高等法院被告全國前案紀錄表附卷可按，其於五年內再犯有期徒刑以上之本
    罪，為累犯，應加重其刑。再按刑法第四十一條業經總統於九十年一月十日公布
    修正，是被告行為後法律有變更。依新修正該條第一項前段所定：犯最重本刑為
    五年以下有期徒刑以下之刑之罪，而受六個月以下有期徒刑或拘役之宣告，因身
    體、教育、職業、家庭之關係或其他正當事由，執行顯有困難者，得以一元以上
    三元以下折算一日，易科罰金。較之修正前所定犯最重本刑為三年以下有期徒刑
    以下之刑之罪為有利於被告，依刑法第二條第一項但書規定，應適用修正後之新
    法。原判決予以論罪科刑，並無不合，上訴意旨仍執陳詞否認犯罪，非有理由，
    惟原判決未引刑法第二條第一項但書為新舊法比較而適用，且量刑實嫌過重，應
    由本院將原判決撤銷。爰審酌被告犯罪之動機、目的、所生損害及犯罪否認犯行
    之態度等一切情狀，量處如主文第二項所示之刑，並諭知易科罰金之折算標準。
三、據上論斷，應依刑事訴訟法第三百六十九條第一項前段、第三百六十四條、第二
    百九十九條第一項前段、刑法第二條第一項但書、第三百二十條第一項、第四十
    七條、新修正刑法第四十一條第一項前段，罰金罰鍰提高標準條例第一條前段、
    第二條，判決如主文。
本案經檢察官丁○○到庭執行職務。
中      華      民      國      九十     年       四      月     二十   日
                                  臺灣高等法院臺中分院刑事第六庭
                                        審判長法  官  李  文  雄
                                              法  官  邱  顯  祥
                                     法  官  陳  嘉  雄
正本證明與原本無異。
不得上訴。
                                              書記官  王  麗  英
中      華      民      國      九十     年       四      月     二十   日
                                                                        Ｉ


司法院資訊處製作；財團法人民間司法改革基金會備份。
